臺灣桃園地方法院刑事判決　　　　　　　　　　　　　九十二年度交訴字第九四號
　　公　訴　人　臺灣桃園地方法院檢察署檢察官
　　被　　　告　乙○○
右列被告因肇事遺棄等案件，經檢察官提起公訴（九十二年度偵字第一三一０號），
本院判決如左：
    主  文
乙○○因過失傷害人，處拘役肆拾日，如易科罰金以佰元折算壹日。
被訴肇事遺棄部分無罪。
    事  實
一、乙○○於民國九十一年十一月五日晚上七時四十五分許，駕駛車牌號碼ＭＫ─四
    七七０號之自用小客車，沿桃園縣中壢市○○路往觀音鄉方向之外側車道行駛，
    行經中正路二段三四號旁之「惠陽加油站」前時，應注意車前狀況，隨時採取必
    要之安全措施，而依當時情況，又無不能注意之情形，竟疏未注意車前方適有甲○○所騎乘，車牌號碼ＩＶＲ─七四０號，沿同縣市○○路往中壢方向外側車道
    行駛，亦疏未注意在劃有雙黃實線之路段，禁止車輛跨越行駛，且不得迴轉，即
    貿然自對向車道斜行橫越中正路欲自惠陽加油站入口處進入該站加油之重型機車
    駛至，在未為任何煞避動作下，仍保以時速四十公里至五十公里之速度行進，甲○○見狀煞避亦已不及，所騎乘之上開重型機車左前車頭撞及乙○○所駕駛之上
    開自用小客車左前葉子板後，機車左側車身持續擦撞該自用小客車左側車身後，
    乙○○始減速煞停，致甲○○因此人車倒地滑行，而受有臉部、兩上肢多處撕裂
    傷約二公分長及擦傷、上唇撕裂傷約二公分長之傷害。事發後，乙○○旋於同日
    晚上九時四十五分許，在其犯罪後未被發覺前，主動前往桃園縣政府警察局中壢
    分局興國派出所，向值班警員周冠宏自首而接受裁判。
二、案經被害人甲○○訴由桃園縣政府警察局中壢分局報請臺灣桃園地方法院檢察署
    檢察官偵查後提起公訴。
    理  由
壹、有罪部分：
一、訊據被告乙○○固坦承有於上開時、地駕駛上開自用小客車與證人甲○○所騎乘
    之上開重型機車發生交通事故之事實，然矢口否認其有過失，辯稱：因當時內側
    車道上另有一自小客車與其併行行駛，阻擋其部分視線，故無法注意到證人甲○○騎車駛來，且係證人甲○○突然騎車左轉竄出衝撞其所駕駛之上開自用小客車
    ，其對本件交通事故之發生並無過失云云。然查：
  (一)右揭犯罪事實，業據證人甲○○於偵查中及本院審理時先後證稱：渠於上開時、
    地原沿中正路由觀音鄉往中壢方向行駛，行經上開肇事路段時，因左轉至對向之
    惠陽加油站加油，渠見對向車道已無來車，而被告所駕駛之上開自用小客車，尚
    在距渠至少二十公尺至三十公尺遠之外側車道上行駛，遂以時速四十公里至五十
    公里之速度，自外側車道騎車斜行跨越中正路，駛至對向外側車道時，因被告疏
    未注意渠騎車駛來減速慢行，渠又煞避不及，致生本件交通事故等語綦詳（偵查
    卷第一九頁至第二一頁；本院卷第三五頁至第三九頁、第四二頁至第四五），並
    經被告於本院審理時供稱：其在本件交通事故發生前，係以時速四十公里至五十
    公里之速度行進，嗣於二車發生碰撞時，證人甲○○確係以稍微斜角方向撞及其
    所駕駛之上開自用小客車左前葉子板處等語不諱（本院卷第四六頁），且以本件
    交通事故發生後，二車之車損狀況，證人甲○○所騎乘之上開重型機車，除左側
    車頭毀損，左側車前擋泥板及車身留有擦刮痕跡外，車前擋泥板既無任何撞擊破
    損痕跡，右側車前擋泥板及車身亦別無其它刮痕，而被告所駕駛之上開自用小客
    車，則係自左側車身葉子板處起至左後輪上方處止，留有撞擊後再持續擦刮痕跡
    等情觀之，果若證人甲○○騎車橫越馬路時，係自對向內側車道突然左轉駛出，
    致機車車頭以接近直角角度正面撞擊其所駕車輛左側葉子板處，非以斜行方式橫
    越馬路，致僅相近被告車輛之一方即機車左側與被告所駕駛之上開自用小客車左
    側車身發生擦撞，則在二車時速均為四十公里至五十公里之情形下，證人甲○○
    所騎乘之上開重型機車車前擋泥板，受此正面、強力撞擊，要無得以完好無缺，
    未有任何破損，僅左側留有擦撞痕跡之可能，此亦有二車肇事後車損照片二十一
    張附卷可稽（偵查卷第九頁至第一一頁），是以，堪認證人甲○○上開所證各節
    非虛可採，證人甲○○在自對向外側車道騎車跨越中正路時，確係以斜行方式橫
    越馬路駛來，而非突自內側車道左轉竄出，使被告猝不及防，至為灼然，被告辯
    稱證人甲○○騎車橫越馬路時，係自對向內側車道突然左轉駛出，機車車頭以接
    近直角角度正面撞擊其所駕車輛左側葉子板處，致其無法反應云云，顯係事後卸
    責之詞，不足採信。
  (二)另於本件交通事故發生前，在被告車行方向之內側車道上確另有一銀白色自用小
    客車行駛之事實，固據被告於警、偵訊時及本院審理時供述在卷，並為證人甲○○證述屬實，然該輛銀白色自用小客車當時亦非以僅僅相差約半個自小客車車身
    之距離，與被告所駕駛之上開自用小客車前後併行，而係行駛在前，彼此間之相
    距位置，以證人甲○○待該輛銀白色自用小客車通過後，開始自外側車道騎車斜
    行橫越中正路時予以計算，被告所駕駛之上開自用小客車，尚遠在證人甲○○機
    車所在位置至少二十公尺至三十公尺遠之外側車道上等情，亦經證人甲○○於偵
    查中及本院審理時證述：「有那台銀白色的車子，但該車沒撞到我，而且我等該
    車通過後我再左轉。」、「我當時有看到對向車道約離我二、三十公尺處有一台
    車子開過來。」、「（當時在對向車道一共有幾部車？）我只看到一部。」、「
    （後來和你發生車禍的這部車子是否就是你看到的那輛車？）是。」、「偵查中
    說的是事實，因那台車確實已經過了，我才左轉，左轉時就看到被告那台車。」
    等語甚詳（偵查卷第二０頁背面；本院卷第三七頁、第三八頁、第四二頁），而
    證人甲○○所騎乘之上開重型機車在與被告所駕駛之上開自用小客車發生碰撞前
    ，並未撞及該輛銀白色自用小客車之事實，亦迭經被告於偵查中及本院審理時供
    認不諱（偵查卷第三頁背面、第三三頁；本院卷第四六頁），事故發生時，肇事
    現場亦僅傳來機車緊急煞車聲，以及隨之而來之碰撞聲，並無汽車緊急煞停聲一
    節，復據證人丙○○即時任惠陽加油站員工於本院審理時證述：「我當時正面對
    加油站的左側，就在加油站圍牆旁邊修馬達，我聽到煞車聲音，本來不以為意，
    但是後來我聽到碰撞聲音，我才出來‧‧‧」、「（你剛說煞車聲音是機車的嗎
    ？）是。」、「（當時煞車聲音是否很急促？）是。」、「（聽到煞車聲和聽到
    碰撞聲音，約隔多久？）二秒，就是連續下來的聲音。先嘰再碰。」等語無訛（
    本院卷第四七頁、第四九頁），且經被告於本院審理時供認其在二車發生碰撞時
    ，未為任何煞停動作，迄於碰撞後，始慢踩煞車緩速煞停等語屬實（本院卷第七
    七頁），顯見該輛銀白色自用小客車駕駛未因證人甲○○騎車駛來，而採取任何
    緊急煞停之舉動，至證人甲○○緊急煞停之目的，亦係在避免與被告所駕駛之上
    開自用小客車發生碰撞，而非該輛銀白色自用小客車甚明，是如該輛銀白色自用
    小客車係同以時速四十公里至五十公里之速度，與被告車輛相差半個車身距離併
    行行駛在被告左前方之內側車道上，則以證人甲○○係自對向車道橫越馬路駛來
    之車行方向，以及該輛銀白色自用小客車駕駛及證人甲○○二方均未採取緊急煞
    停動作之狀況下，與證人甲○○發生碰撞者，衡常亦當為該輛被告所指併行行駛
    在前之銀白色自用小客車，殊無反與行駛在後方外側車道之被告車輛發生事故，
    據此，足徵證人甲○○此部分所證符實可採，本件交通事故發生時，該輛行駛在
    內側車道上之銀白色自用小客車，確係以與被告所駕車輛相差二十公尺至三十公
    尺以上之距離行駛在前，而無與被告同速併行之情事，況縱如被告所辯該輛銀白
    色自用小客車係併行行駛在其左前方云云，然證人甲○○既係在與被告所駕車輛
    相距至少二十公尺至三十公尺遠之外側車道上開始騎車斜行橫越中正路，非駛至
    內側車道時始突然左轉竄出，已如前述，則被告就證人甲○○遠在二十公尺至三
    十公尺處前方之斜線行車動向，自無遭該輛銀白色自用小客車阻擋視線，致有不
    能注意，無法及時煞停之餘地，從而，被告辯稱事故發生時，因內側車道上另有
    一銀白色自用小客車同速併行在前，阻擋視線，致無法注意證人甲○○來車云云
    ，亦係避重就輕之詞，要無可採。此外，並有道路交通事故調查報告表一份在卷
    可佐，堪認本件交通事故之發生，係因被告疏未注意證人甲○○騎乘機車斜行橫
    越馬路駛來，欲轉入對向惠陽加油站口之車前狀況，未及時採取任何煞避之必要
    措施，致其所駕駛之上開自用小客車左側擦撞證人甲○○所騎乘之上開重型機車
    左側車身所致。再證人甲○○確因本件交通事故，而受有臉部、兩上肢多處撕裂
    傷約二公分長及擦傷、上唇撕裂傷約二公分長之傷害，除經證人甲○○於警、偵
    時證述在卷外，並有壢新醫院甲種診斷證明書一份（偵查卷第八頁）在卷足憑。
二、按汽車行駛時，駕駛人應注意車前狀況，並隨時採取必要之安全措施，道路交通
    安全規則第九十四條第三項定有明文。經查：被告為汽車駕駛人，於上揭時、地
    駕車行經上開路段時，自應遵守前揭道路交通安全規則之規定，注意車前狀況，
    隨時採取必要之安全措施，而本件交通事故發生時，天氣晴朗，夜間有照明，其
    所行經之上開路段路面乾燥，無缺陷、無阻礙物，且視距良好，此有上開道路交
    通事故調查報告表一份在卷可稽，應無不能注意之情事，竟疏未注意車前狀況，
    致生本件交通事故，其有過失甚明。至證人甲○○於上開時、地騎乘機車橫越中
    正路時，該路段除在中正路與大享路之Ｔ型交岔路口處，亦即惠陽加油站出口處
    前方，設有雙黃實線缺口外，自中正路路口停止線起，包括惠陽加油站入口處前
    方，均為劃有雙黃實線之路段，對向車輛如欲自惠陽加油站入口處進入該加油站
    ，勢必違規跨越雙黃線行駛，而本件交通事故調查報告表之繪製，即係以中正路
    口停止線處，亦即雙黃實線之起始點為基準，肇事現場第一段刮地痕之起點，係
    在距離停止線九‧一公尺處，刮地痕長０‧六公尺；第二段刮地痕長一‧０公尺
    ，第一段刮地痕終點與第二段刮地痕起點間距離三‧０公尺等事實，亦據證人周
    冠宏即至現場處理本件交通事故之桃園縣政府警察局中壢分局興國派出所警員於
    本院審理時證述在卷（本院卷第七三頁至第七五頁），並有上開道路交通事故調
    查報告表一份附卷可按，又肇事現場旁之惠陽加油站出口處寬十‧五公尺；行人
    穿越道至中正路口停止線寬六‧０公尺；惠陽加油站入口處寬十二‧七公尺，入
    口處寬度之起始點即與中正路口停止線處等齊等情，亦有證人周冠宏繪製之道路
    交通事故現場圖一份及現場照片十二張附卷可徵（本院卷第八六頁至九二頁），
    是以證人甲○○所騎乘之機車擦撞被告所駕駛之上開自用小客車後，失控倒地後
    第一段刮地痕全長，均在惠陽加油站入口處前方（九‧一公尺＋０‧六公尺）觀
    之，二車發生碰撞之地點應係在中正路停止線後方至第一段刮地痕起點前長約九
    ‧一公尺之間，顯見證人甲○○自對向外側車道騎車斜行駛近馬路中央時，即係
    在劃有雙黃實線路段橫越中正路無誤，證人甲○○亦疏未注意在劃有雙黃實線之
    路段，禁止車輛跨越行駛，且不得迴轉，違反道路交通安全規則第九十條、道路
    交通標誌標線號誌設置規則第一百六十五條第一項之規定，貿然跨越雙黃實線行
    駛，對於本件交通事故之發生，亦與有過失。惟仍不能因此解免被告刑責，且證
    人甲○○確係因本件交通事故致受有上開傷害，與被告之過失行為間，顯有相當
    因果關係甚明，被告自應就其過失行為負責。雖經將本件交通事故送交臺灣省桃
    園縣區車輛行車事故鑑定委員會鑑定肇事責任歸屬，認證人甲○○騎乘重型機車
    於分向限制線路段左轉彎為肇事原因，被告則無肇事因素，有該會九十二年十二
    月十九日府車鑑桃字第九二一三七二號函及函覆之鑑定意見書各一份在卷可參，
    然被告對於本件交通事故之發生，顯有過失，已如上述，而該鑑定意見書既未載
    明鑑定委員會據以認定被告無肇事因素之推論過程及理由，且就本件為「雙向四
    車道」之肇事路段，適用道路交通安全規則第九十七條第二款：汽車在「雙向二
    車道」行駛時，在劃有分向限制線之路段，不得駛入來車之車道內之規定為法規
    依據，亦有違誤，綜此，上開鑑定結果，自無可採。從而，本件事證明確，被告
    上開過失傷害犯行，堪以認定，應予依法論科。
三、核被告所為，係犯刑法第二百八十四條第一項前段之過失傷害罪。被告於犯罪後
    ，未被有偵查權限機關發覺為犯罪嫌疑人前，於肇事當日晚上九時四十五分許，
    主動前往桃園縣政府警察局中壢分局興國派出所，向證人周冠宏表明其為本件交
    通事故之肇事者而接受裁判，此業經證人周冠宏於偵查中證述無訛（偵查卷第四
    四頁），合於自首要件，應依刑法第六十二條前段規定，減輕其刑。爰審酌被告
    之過失程度、證人甲○○所受上開傷害情形，尚屬輕微，且證人甲○○對於本件
    交通事故之發生亦與有過失、被告迄今尚未與證人甲○○達成民事和解，賠償證
    人甲○○所受損害以及被告於肇事後，仍矢口否認過失，飾詞狡辯，犯後態度不
    佳等一切情狀，量處如主文所示之刑，並諭知易科罰金之折算標準。
貳、無罪部分：
一、公訴意旨另以：被告於上開時、地駕車肇事致證人甲○○受有上開傷害後，雖即
    路旁停車，與證人丙○○一同查看證人甲○○之傷勢，並請求證人丙○○等人代
    為報警，但於救護車及警方人員到場處理之前，竟未留下任何人別車籍或電話等
    個人資料，亦未告知任何在場之人其去向，逕行駕車離去現場而逃逸。因認被告
    就此涉犯刑法第一百八十五條之四之肇事逃逸罪嫌云云。
二、按犯罪事實應依證據認定之，無證據不得認定其犯罪事實；不能證明被告犯罪者
    ，應諭知無罪之判決，刑事訴訟法第一百五十四條第二項、第三百零一條第一項
    分別定有明文。至認定犯罪事實所憑之證據，雖不以直接證據為限，間接證據亦
    包括在內，然無論直接或間接證據，其為訴訟上之證明，須於通常一般之人均不
    致於有所懷疑，而得確信其為真實之程度者，始得據之為有罪之認定，倘其證明
    尚未達到此一程度，而有合理性懷疑之存在時，即無從為有罪之認定，此有最高
    法院七十六年台上字第四九八六號判例意旨可資參照。又刑法第一百八十五條之
    四之肇事逃逸罪之立法意旨，係在維護交通安全，加強救護，減少被害人之死傷
    ，促使駕駛人於肇事後，能對被害人即時救護，特增設本條，關於肇事致人死傷
    而逃逸之處罰規定，此觀諸該條之增設理由甚明。
三、訊據被告乙○○固坦承有於肇事後未待員警到場處理，即逕行駕車離開現場之事
    實，然堅決否認涉有上開肇事逃逸罪嫌，辯稱：因肇事當時，車內尚載有生病幼
    子，其遂於下車察看證人甲○○傷勢，並委託惠陽加油站員工代其報警，呼叫救
    護車後，駕車離去安置幼子後再至警局報案，並無肇事逃逸之故意等語。經查：
    被告於肇事後，確有下車察看證人甲○○傷勢，並委請一旁圍觀之惠陽加油站員
    工即證人丙○○代其報警，呼叫救護車之事實，業據被告於偵查中及本院審理時
    供述在卷，核與證人丙○○於偵查中及本院審理時所證述：「‧‧‧我聽到撞擊
    聲，我出來看到被害人受傷躺在地上，如何撞到我沒看到‧‧‧我過去曾（意指
    被告）跟我說他是被告訴人撞，他又沒行動，請我幫他報警。」、「（你出來救
    護傷者時，被告有無在旁邊？）有，他叫我幫他打電話，說發生事故」之情節相
    符（偵查卷第四三頁；本院卷第五０頁），參以證人丙○○僅適為肇事現場旁之
    惠陽加油站員工，與被告或證人甲○○間不相熟識，證詞當屬公正客觀，而無迴
    護被告之虞，準此，足認被告上開所辯屬實可採，其於肇事後，確有為即時救護
    證人甲○○，減少肇事之死傷，而立即下車察看傷勢、報警呼叫救護車到場之舉
    ，是縱被告未親自撥打電話報警呼叫救護車，而係委由第三人為之，然該等行為
    之本質，並無不可替代性，須由被告親為不可，非不得委由在場之第三人代其為
    之，且對證人甲○○之救護，亦未因此而有所減損或遲延。又被告在員警及救護
    車獲報後，抵達肇事現場前，未留下姓名、年籍、車籍料或聯絡電話，即逕行駕
    車離開現場一節，固據被告於偵查中及本院審理時坦認在卷，並經證人丙○○於
    偵查中及本院審理時證稱屬實（偵查卷第四三頁），惟對於多數不具醫療專業知
    識之駕駛人而言，肇事後，能力所及者，亦僅止於下車察看傷勢及報警呼叫救護
    車，不論肇事者有無在場等待救護車抵達現場，被害人所得以獲取之救護內涵，
    並無二致，本件交通事故亦然，況依被告於本院審理時所供及證人丙○○於偵查
    中所證，證人甲○○在其等一同上前察看時，亦僅臉部受有外傷，並表示頭暈等
    輕微傷勢（本院卷第二０頁；偵查卷第四三頁），並無因被告未待救護車抵達現
    場，逕行離去，而有提高或加劇證人甲○○傷亡危險之情事，至被告離去時，有
    無留下年籍資料及聯絡方式予證人丙○○，則係事涉證人甲○○對於被告之訴追
    及被告肇事後有無自首之問題，亦與肇事逃逸罪之構成要件無涉，從而，被告在
    肇事後，雖未待員警及救護車抵達現場，且未留下年籍資料，即逕行駕車離開現
    場，惟其既已立即下車察看證人甲○○傷勢，並委請證人丙○○報警呼叫救護車
    等舉動，且對證人甲○○之救護，亦未因此受有任何遲延、妨礙或減損，與刑法
    第一百八十五條之四之肇事逃逸罪之規範意旨無違，揆諸前揭規定及判例意旨，
    被告此部分之所為，要與刑法一百八十五條之四之肇事逃逸行為有間，自不得遽
    以該罪相繩，此外，復查無其他積極證據足認被告涉有公訴意旨所指上開肇事逃
    逸犯行，自屬不能證明被告犯罪，依法應為無罪判決之諭知。
據上論斷，應依刑事訴訟法第二百九十九條第一項前段、第三百零一條第一項，刑法
第二百八十四條第一項前段、第六十二條前段、第四十一條第一項前段，罰金罰鍰提
高標準條例第一條前段、第二條，判決如主文。
本案經檢察官何祖舜到庭執行職務。
中      華      民      國    九十三    年      四      月    二十九    日
                                臺灣桃園地方法院刑事交通法庭
                                    審判長法  官   蔡榮澤
                                          法  官   丁俊成
                                          法  官   吳麗英
右正本證明與原本無異。
如不服本判決，應於送達後十日內，向本院提出上訴狀。
                                          書記官   陳淑瓊
中      華      民      國    九十三    年      六      月      九     日
附錄本案論罪科刑法條：
刑法第二百八十四條：因過失傷害人者，處六月以下有期徒刑、拘役或五百元以下罰
                    金。致重傷者，處一年以下有期徒刑、拘役或五百元下罰金。
                    從事業務之人，因業務之過失傷害人者，處一年以下有期徒刑
                、拘役或一千元以下罰金。致重傷者，處三年以下有期徒刑、
                    拘役或二千元以下罰金。
